最高法院刑事判決　　　　　　　　　　　　　　　八十六年度台上字第二二九三號
　　上訴人　甲○○
右上訴人因強盜等罪案件，不服台灣高等法院台中分院中華民國八十五年十二月二十
六日第二審判決（八十五年度上訴字第二○三○號，起訴案號：台灣台中地方法院檢
察署八十五年度偵字第六四七八號），提起上訴，本院判決如左：
    主  文
上訴駁回。
    理  由
一關於加重準強盜部分：
按刑事訴訟法第三百七十七條規定：上訴於第三審法院，非以判決違背法令為理由，
不得為之。是提起第三審上訴，應以原判決違背法令為理由，係屬法定要件。且必須
依卷內資料為具體之指摘，並足據以辨認原判決已具備違背法令之形式，始屬相當。
本件原判決認定上訴人甲○○素行不佳，前犯有多次竊盜、妨害自由等罪，復於民國
七十八年間犯強盜罪，經台灣高等法院判處有期徒刑七年確定，嗣減刑為有期徒刑三
年六月，於八十二年六月十三日執行完畢。猶不知悔改，與劉永吉（已判刑確定）基
於共同意圖為自己不法所有之犯意聯絡，於八十五年三月二十七日二十一時許之夜間
，持劉永吉所有足為兇器之螺絲起子一把，至台中市○○路○段八之一號之楊雪住宅
，由劉永吉先行破壞裝設附屬於門扇之鎖後，二人隨即進入該處二樓行竊，共計竊得
美金一○七元、傳真機一台、ＸＯ洋酒二瓶、現金新台幣（下同）二萬元、黃金項鍊
三條、皮帶一條、紀念幣一冊、郵局存摺二本、護照三本、第二信用合作社存摺一本
等物。得手後，被返家之張意旋發現，上訴人與劉永吉二人竟共同基於為防護贓物之
犯意聯絡，由上訴人手持上揭螺絲起子向張意旋揮刺而施以強暴，命其坐在椅子上，
上訴人並將竊得之物交給劉永吉先行帶走。嗣劉永吉離去後，上訴人另行起意，持螺
絲起子脅迫張意旋用手撫摸其下體（上訴人未脫掉內、外褲），使張女行無義務之事
（妨害自由部分已判刑確定，詳如後二之說明）。約四、五分鐘後，上訴人聽到樓
下有人進門，乃拉起張意旋一同下樓，張女發現係其母楊雪及祖母張葉桂英返家，張
意旋即呼叫「他是小偷」，楊雪與張葉桂英聞悉欲加逮捕，上訴人為脫免逮捕，即持
螺絲起子揮舞而施強暴，嗣經載送楊雪、張葉桂英返家停車後進門之賴忠合力圍捕，
始將上訴人制伏捕送法辦等情。因而撤銷第一審此部分科刑判決，改判論處上訴人共
同攜帶兇器，毀壞門扇，於夜間侵入住宅竊盜，因防護贓物、脫免逮捕，而當場施以
強暴，累犯罪刑，已詳其所憑之證據及認定之理由。上訴意旨略謂：螺絲起子是綽
號「阿權」所有，上訴人並未在該螺絲起子封存之紙條上簽名、捺指印；上訴人並未
在警局製作筆錄時承認犯準強盜罪，上訴人僅是竊盜犯而已，且上訴人亦未在警訊筆
錄簽名捺指印；被害人張意旋、證人賴忠之警訊筆錄不實在；另上訴人為患有精神分
裂症之人云云。然查：(一)原判決並未認定扣案之螺絲起子為上訴人所有，上訴意旨以
螺絲起子為綽號「阿權」所有，自非依據卷內資料執為指摘。而原判決論處上訴人上
開罪刑，並非以上訴人在警訊之供詞為唯一證據。上訴人徒執警訊筆錄，否認犯準強
盜罪，又祇屬單純之事實上爭執。不得據為適法之第三審上訴理由。(二)證據之取捨，
屬於事實審法院之職權，上訴意旨未依卷內資料，具體指摘原審採用被害人張意旋、
證人賴忠之證言及台灣省立草屯療養院之精神鑑定報告書內容，有何違背法令之處，
徒憑自己之說詞，指摘被害人張意旋、證人賴忠之警局偵訊筆錄不實在及請求重新鑑
定其患有精神分裂症，殊不足據以辨認原判決已具備違背法令之形式。其於法律審又
提出重大傷病免自行部分負擔證明卡，本院無從審酌。依上所述，上訴人此部分上訴
違背法律上之程式，應予駁回。
二關於妨害自由部分：
按刑事訴訟法第三百七十六條所列各罪之案件，經第二審判決者，不得上訴於第三審
法院，法有明文。本件上訴人因妨害自由案件，原審係依刑法第三百零四條第一項論
處罪刑，核屬刑事訴訟法第三百七十六條第一款之案件。依首開說明，既經第二審判
決，自不得上訴於第三審法院，上訴人竟復提起上訴，顯為法所不許。
據上論結，應依刑事訴訟法第三百九十五條前段，判決如主文。
中      華      民      國    八十六    年      四      月    二十四    日
                              最高法院刑事第五庭
                                  審判長法官  陳  錫  奎
                                        法官  洪  清  江
                                        法官  李  璋  鵬
                                        法官  吳  昆  仁
                                        法官  李  彥  文
      右正本證明與原本無異
                                              書  記  官
中      華      民      國    八十六    年      四      月    二十九    日
